【裁判字號】    98,金訴,15
【裁判日期】    980525
【裁判案由】    違反期貨交易法
【裁判全文】
臺灣臺北地方法院刑事判決              98年度金訴字第15號
公  訴  人  臺灣臺北地方法院檢察署檢察官
被      告  丙○○
選任辯護人  林梅玉律師
被      告  甲○○
選任辯護人  吳金棟律師
上列被告等因期貨交易法等案件，經檢察官提起公訴（98年度偵
字第6246號），本院合議庭依被告2 人於準備程序進行中為有罪
陳述，裁定由受命法官獨任進行簡式審判程序審理，判決如下：
    主  文
丙○○共同違反非期貨商，不得經營期貨交易業務之規定，處有
期徒刑陸月，減為有期徒刑月，緩刑貳年。並於本案判決確定
後陸個月內，向公庫支付新臺幣伍萬元。
甲○○違反非期貨商，不得經營期貨交易業務之規定，處有期徒
刑陸月，減為有期徒刑月，緩刑貳年。並於本案判決確定後陸
個月內，向公庫支付新臺幣伍萬元。
    事  實
一、丙○○明知經營期貨交易事業，須經主管機關財政部證券暨
    期貨管理委員會之許可，並發給許可證照，始得營業，而自
    己並非期貨商，依法不得經營期貨交易業務，竟夥同真實姓
    名、年籍不詳自稱「林旺生」之成年男子，共同基於非法經
    營期貨交易事業之犯意聯絡，自95年4 月間起至95年12月間
    止，即擅自以「富亨」、「勝宏」、「大業」等公司名義，
    對外招攬不特定投資人，從事臺灣加權股價指數期貨（下稱
    臺指期）交易，先由丙○○向不知情之許金塔租用位於臺北
    市○○區○○街45號8 樓之4 處所，作為招攬顧客、通訊接
    單場所及辦公之用，再以不知情之謝麗娟名義申請（02 ）
    00000000號電話接受客戶下單，該自稱林旺生之人則負責開
    發客戶及處理匯款等事宜，投資方法係以每口為交易單位，
    每口數指數每點新臺幣（下同）200 元計價方式結算交易盈
    虧金額，並依交易當時臺灣期貨交易所所公布之臺指期指數
    為基準，投資人須決定做多或做空，待平倉後將漲跌點之落
    差點數乘以下單口數及每點200 元計價基數結算交易盈虧金
    額，如投資人投資虧損，則需將虧損金額匯款至不知情之黃
    川益所有帳號000000 000000 號之中國信託商業銀行民生分
    行帳戶內，如投資人獲利，則支付現金予投資人，而招攬乙○○於如附表一所示時間，投資如附表一所示款項。
二、甲○○明知經營期貨交易事業，須經主管機關財政部證券暨
    期貨管理委員會之許可，並發給許可證照，始得營業，而自
    己並非期貨商，依法不得經營期貨交易業務，竟基於非法經
    營期貨交易事業之犯意，自94間起至95年12月間止，即擅自
    以「大業」、「大昌」、「寶來」、「大億」、「統一」、
    「鴻源」、「萬泰」、「世界」等公司名義，對外招攬不特
    定投資人，從事臺灣加權股價指數期貨（下稱臺指期）交易
    ，先租用臺北市大安區○○○路○ 段76號7 樓之7 處所，作
    為招攬顧客、通訊接單場所及辦公之用，再以不知情陳美惠
    之名義申請（02）00000000、（02）00000000等2 線電話作
    為開發客戶及招攬業務之聯絡工具後，即僱用不知情之真實
    姓名、年籍不詳員工負責從事電話開發客戶及接受客戶下單
    投資等事宜，投資方法係以每口為交易單位，每口數指數每
    點200 元計價方式結算交易盈虧金額，並依交易當時臺灣期
    貨交易所所公布之臺指期指數為基準，投資人須決定做多或
    做空，待平倉後將漲跌點之落差點數乘以下單口數及每點
    200 元計價基數結算交易盈虧金額，如投資人投資虧損，則
    需將虧損金額匯款至不知情之李安邦所有、帳號0000000000
    00號之中國信託商業銀行雙和分行帳戶內，如投資人獲利，
    則支付現金予投資人，而招攬乙○○於如附表二所示時間，
    投資如附表二所示款項。
三、案經臺灣臺北地方法院檢察署檢察官自動檢舉偵查起訴。
    理  由
一、按刑事訴訟法第273 條之1 規定除被告所犯為死刑、無期徒
    刑、最輕本刑為3 年以上有期徒刑之罪、或高等法院管轄第
    一審案件者外，於審判期日前之程序進行中，被告先就被訴
    事實為有罪之陳述時，審判長得告知被告簡式審判程序之旨
    ，並聽取當事人、代理人、辯護人及輔佐人之意見後，裁定
    進行簡式審判程序。經查，本件被告丙○○、甲○○被訴違
    反期貨交易法乙案，非前開不得進行簡式審判程序之案件，
    經被告於本院行準備程序時就訴事實為有罪之陳述，且經法
    官告知被告簡式審判程序之旨，聽取被告、辯護人及檢察官
    之意見後，爰依上開刑事訴訟法第273 條之1 之規定，裁定
    改依簡式審判程序審判之，合先敘明。
二、上揭事實，業據被告丙○○、甲○○於偵查中及本院98年5
    月11日準備程序、審判程序時均供承不諱，核與證人許金塔
    、謝麗娟、黃川益、乙○○於警詢中及偵查中與證人許惠蘭
    、李安邦、陳美惠等人於偵查中證述明確（見臺灣臺北地方
    法院檢察署96年度偵字第25768 號偵查卷第7 頁至第8 頁、
    第9 頁至第11頁、第21頁至第23頁、第27頁至第29頁、第14
    6 至149 頁、第150 頁至第151 頁、第156 頁至第158 頁、
    第165 頁至第169 頁、第172 頁至第173 頁），並有謝麗娟
    、陳美惠通聯調閱查詢單1 份、中國信託商業銀行股份有限
    公司96年8 月29日中信銀集作字第96507049號函暨所附黃川
    益、李安邦相關資料及客戶帳戶歷史交易清單各1 份、房屋
    租賃契約書1 份、乙○○郵政跨行匯款申請書6 份、黃川益
    中國信託商業銀行民生分行帳號000000000000號帳戶存摺影
    本1 份、臺灣加權指數期貨200 及時盤交易規則1 份、財團
    法人金融聯合徵信中心查詢資訊資料1 份、建築改良物所有
    權狀及土地所有權狀1 份、臺灣電力公司電費收據1 份、臺
    北自來水事業處水費收據1 份、郵局存證信函1 份在卷可資
    佐證。足徵被告2 人前開自白與事實相符合，堪予採信。本
    件事證明確，被告犯行洵堪認定，應依法論科。
二、核被告丙○○、甲○○2 人所為，分別係犯違反期貨交易法
    第56條而構成期貨交易法第112 條第3 款之非法經營期貨交
    易業務罪。被告丙○○與自稱「林旺生」就犯罪事實欄一所
    示犯行，2 人間有犯意聯絡及行為分擔，為共同正犯。又查
    期貨交易法第112 條第3 款之「期貨交易業務」，所謂之「
    業務」，係指以反覆經營期貨交易行為為目的之社會活動者
    而言，性質上本即包含繼續多次經營期貨之交易行為，為「
    營業犯」性質之包括一罪，僅論以一罪；另被告丙○○、甲○○2 人之行為分別係持續至95年12月間止，已於刑法修正
    95年7 月1 日後，並無新舊法比較之問題，均附此敘明。爰
    審酌被告2 人正值壯、青年，不思以正當營業賺取生活所需
    ，卻為前揭行為，雖有非是，惟被告2 人於犯罪後，均坦承
    犯行，態度良好，佐以被告2 人已無再營業及本案營業時間
    等一切情狀，分別量處如主文所示之刑。又被告2 人前開犯
    罪時間均係於96年4 月24日之前，且無中華民國96年罪犯減
    刑條例所定不得減刑之情形，爰俱依同條例第2 條第1 項第
    3 款規定各減其宣告刑2 分之1 。末查被告2 人前未曾受有
    期徒刑以上刑之宣告，此有臺灣高等法院被告2 人前案紀錄
    表各1 份存卷可考，被告2 人因一時失慮致犯本罪，犯後均
    已坦承犯行，尚知悔悟，渠等經此偵、審之教訓，自當知所
    惕勉而無再犯之虞，本院綜核各情認上開對被告2 人所宣告
    之刑以暫不執行為適當，故各併予宣告緩刑2 年，以啟自新
    ，並依刑法第74條第2 項第4 款規定，諭知各應於本案判決
    確定後6 個月內，向公庫捐款50,000元。
據上論斷，應依刑事訴訟法第273條之1第1項、第299條第1項前
段，期貨交易法第112 條第3 款，刑法第11條前段、第28條、第
74條第1 項第1 款、第2 項第4 款，中華民國96年罪犯減刑條例
第2 條第1 項第3 款、第7 款，判決如主文。
本案經檢察官楊雅清到庭執行職務。
中    華    民    國    98    年    5     月    25    日
                          臺灣臺北地方法院刑事第十七庭
                                      法  官  賴淑美
以上正本證明與原本無異。
如不服本判決應於收受本判決後10日內向本院提出上訴書狀，並
應敘述具體理由，如未敘述上訴理由者，應於上訴期間屆滿後20
日內補提理由書狀於本院（均須按他造當事人之人數附繕本）「
切勿逕送上級法院」。告訴人或被害人如對於本判決不服者，應
具備理由請求檢察官上訴，其上訴期間之計算係以檢察官收受判
決正本之日期為準。
                                      書記官  許翠燕
中    華    民    國    98    年    5     月    25    日
附錄本案判決論罪科刑法條
期貨交易法第112條
有下列情事之一者，處七年以下有期徒刑，得併科新臺幣三百萬
元以下罰金：
一、未經許可，擅自經營期貨交易所或期貨交易所業務者。
二、未經許可，擅自經營期貨結算機構者。
三、違反第五十六條第一項之規定者。
四、未經許可，擅自經營槓桿交易商者。
五、未經許可，擅自經營期貨信託事業、期貨經理事業、期貨顧
    問事業或其他期貨服務事業者。
六、期貨信託事業違反第八十四條第一項規定募集期貨信託基金
    者。
七、違反第一百零六條、第一百零七條或第一百零八條第一項之
    規定者。
期貨交易法第56條
非期貨商除本法另有規定者外，不得經營期貨交易業務。
期貨商須經主管機關之許可並發給許可證照，始得營業。
外國期貨商須經中華民國政府認許，且經主管機關之許可並發給
許可證照，始得營業。
期貨商之分支機構，非經主管機關許可並發給許可證照，不得設
立或營業。
期貨商之組織形態、設置標準及管理規則，由主管機關定之。
附表一：
 ┌───┬───────┬──────┬─────┬─────────┐
 │匯款人│  匯款銀行    │  匯款日期  │ 匯款金額 │   匯款銀行帳號   │
 ├───┼───────┼──────┼─────┼─────────┤
 │乙○○│臺南成功路郵局│ 95年2月22日│  27,600元│戶名為黃川益之中國│
 │      │              ├──────┼─────┤信託銀行民生分行、│
 │      │              │ 95年3月23日│  10,200元│帳號000000000000號│
 │      │              ├──────┼─────┤帳戶              │
 │      │              │ 95年4月21日│   7,800元│                  │
 │      │              ├──────┼─────┤                  │
 │      │              │ 95年6月23日│  18,600元│                  │
 └───┴───────┴──────┴─────┴─────────┘
附表二 ：
 ┌───┬───────┬──────┬─────┬─────────┐
 │匯款人│  匯款銀行    │  匯款日期  │ 匯款金額 │   匯款銀行帳號   │
 ├───┼───────┼──────┼─────┼─────────┤
 │乙○○│臺南成功路郵局│ 95年5月16日│  16,700元│戶名為李安邦之中國│
 │      │              ├──────┼─────┤信託銀行雙和分行、│
 │      │              │  95年6月5日│  39,400元│帳號000000000000帳│
 │      │              │            │          │戶                │
 └───┴───────┴──────┴─────┴─────────┘


司法院資訊處製作；財團法人民間司法改革基金會備份。
